臺灣彰化地方法院刑事判決　　　　　　 100年度易字第1304號
公　訴　人　臺灣彰化地方法院檢察署檢察官
被　　　告　黃炳文
上列被告因竊盜案件，經檢察官追加起訴（100年度偵字第9303
號、第9304號），被告於準備程序中就被訴事實為有罪之陳述，
本院改以簡式審判程序審理，判決如下：
    主    文
黃炳文竊盜，累犯，處拘役伍拾日，如易科罰金，以新臺幣壹仟
元折算壹日；又竊盜，累犯，處有期徒刑肆月；又踰越牆垣竊盜
，累犯，處有期徒刑捌月。有期徒刑部分應執行有期徒刑拾月。
    犯罪事實
一、黃炳文前於民國97年間因詐欺案件，經本院以97年度彰簡字
    第1173號判決判處有期徒刑4月確定，經送監執行，甫於98
    年7月26日縮短刑期執行完畢。詎仍不知悔改，復意圖為自
    己不法之所有，分別為下述犯行：
  (一)於100 年6 月16日凌晨2 時許，騎乘機車行經彰化縣花壇鄉
    ○○村○○街31號旁空地時，見四下無人，認有機可趁，即
    以徒手之方式，竊取許原彰所有車號475-SA號自用大貨車之
    車用電池1 顆得手，並於得手以新臺幣（下同）300 元之代
    價變賣予不知情之某真實姓名年籍不詳資源回收商，所得款
    項，供己花用殆盡。
  (二)於100 年6 月15日中午11時許（起訴書誤載為6 月16日凌晨
    2 時許），騎乘機車行經彰化縣花壇鄉○○村○○街51 巷7
    號時，見許銘訓所有之10包鐵條（每包約4 、50公斤，起訴
    書誤載為70公斤）置放屋外之窗戶旁，見四下無人，有機可
    趁，即下車徒手搬運，並以前開機車接續來回搬運2 趟之方
    式，竊取該處許銘訓所有之前揭鐵條10包，並於得手後以60
    0 元之代價將上開鐵條變賣予不知情之某真實姓名年籍不詳
    資源回收商，所得款項，供己花用殆盡。
  (三)於100 年6 月17日下午3 時許，黃炳文騎乘機車行經彰化縣
    花壇鄉○○村○○街51巷10號時，見許孟隆所有之電纜線1
    捆置放於前址住處後方之空地，即翻越前址住處後方之牆垣
    入侵前開空地（無故侵入他人住宅附連圍繞土地之部分未據
    告訴），並徒手竊取該捆電纜線，惟黃炳文於得手正欲離去
    之際，遭許孟隆察覺，黃炳文乃將前開竊得之電纜線丟棄，
    並隨即駕車逃離現場。
二、嗣許原彰、許孟隆因目睹及透過鄰居得知黃炳文逃逸時所騎
    乘之機車車牌號碼，乃透過彰化縣花壇鄉劉厝村村長向彰化
    縣警察局彰化分局花壇分駐所警員卓錦權反應，恰警員卓錦
    權因另案偵辦黃炳文涉嫌竊盜案件得知黃炳文騎乘機車之車
    牌號碼，乃合理懷疑上開犯罪事實一、(二)(三)案件均為黃炳文
    所為，經卓錦權警員於100 年7 月7 日另案拘提黃炳文到案
    後而查獲上情；另黃炳文並在職司偵查犯罪之機關或個人尚
    未知悉前開犯罪事實一、(一)所示之犯罪前，主動向彰化縣警
    察局彰化分局警員花壇分駐所警員卓錦權自首上開犯罪事實
    一、(一)之竊盜犯行，而自首接受裁判。
三、案經彰化縣警察局彰化分局報告臺灣彰化地方法院檢察署檢
    察官偵查起訴。
    理    由
一、本案被告黃炳文所犯均係死刑、無期徒刑、最輕本刑為3 年
    以上有期徒刑以外之罪，其於準備程序中就被訴事實均為有
    罪之陳述，經告知被告簡式審判程序之旨，並聽取公訴人及
    被告之意見後，本院認無不得或不宜改依簡式審判程序進行
    之處，爰依刑事訴訟法第273 條之1 第1 項規定，由法官依
    法獨任進行簡式審判程序，合先敘明。
二、訊據被告黃炳文對上開犯罪事實均坦承不諱，核與證人即被
    害人許原彰、許孟隆於警詢時（100 年度偵字第9303號卷第
    12頁至第12頁反面，100 年度偵字第9304號卷第12頁至第12
    頁反面）、證人即被害人許銘訓於警詢（100 年度偵字第13
    頁至第14頁）及本院審理中證述（本院100 年12月16日審理
    筆錄第8 頁）之主要情節相符，復有現場照片10張在卷可稽
    （100 年度偵字第9303號卷第11頁至第14頁，100 年度偵字
    第9304號卷第13頁），足認被告自白與事實相符，本案事證
    明確，被告犯行均堪認定，均應依法論科。
三、論罪科刑：
  (一)核被告就犯罪事實一、(一)(二)所為，均係犯刑法第320 條第1
    項之竊盜罪；就犯罪事實欄一、(三)所為，係犯刑法第321 條
    第1 項第2 款之踰越牆垣竊盜罪。被告上開3 次犯行，犯意
    個別，行為互殊，應予分論併罰。被告有前揭刑案執行完畢
    之情形，此有臺灣高等法院被告前案紀錄表1 份在卷可按，
    被告受有期徒刑之執行完畢後，5 年內故意再犯本案法定本
    刑有期徒刑以上之罪，均為累犯，均應依刑法第47條第1 項
    規定加重其刑。又被告在職司偵查犯罪之機關或個人尚未知
    悉犯罪事實一、(一)所示之犯罪前，主動於100 年7 月7 日向
    彰化縣警察局彰化分局花壇分駐所警員供出該次竊盜犯行，
    並帶同警方至前述竊盜現場查證等情，業據證人即警員卓錦
    權於本院審理時證述明確（見本院100 年12月16日審理筆錄
    第5 頁），核與刑法第62條自首之規定相符，爰就此部分犯
    行依刑法第62條前段之規定減輕其刑，並依法先加後減之。
    至公訴人雖認犯罪事實欄一、(二)所示犯行符合自首之要件，
    惟按刑法第62條所定自首減刑，係以對於未發覺之犯罪，在
    有偵查犯罪職權公務員知悉犯罪事實及犯人前，向職司犯罪
    偵查之公務員坦承犯行，並接受法院裁判而言。苟職司犯罪
    偵查之公務員已知悉犯罪事實及犯罪嫌疑人後，犯罪嫌疑人
    始坦承犯行者，則為自白，並非自首。又所謂發覺，不以有
    偵查犯罪機關或人員確知其人犯罪無誤為必要，僅須有確切
    之根據得為合理之可疑者，亦屬發覺（最高法院98年度台上
    字第7488號判決要旨參照）。查證人即本案承辦員警卓錦權
    於本院審理時證稱：許銘訓遺失鐵條及許孟隆遺失電纜線的
    案件，都有透過村長向分駐所反應，雖然沒有正式製作報案
    筆錄，但村長當時有說竊賊犯案後都是騎乘相同車號的機車
    逃逸，因為之前黃炳文因其他竊盜案件遭查獲時就是騎乘劉
    厝村村長所敘述的該輛機車，所以當時就懷疑這2 個案子是
    黃炳文所為，後來黃炳文因其他案件被拘提，黃炳文也坦承
    竊取許銘訓及許孟隆之物品等語（本院100 年12月16日審理
    筆錄第5 頁），足見警員卓錦權於被告供承前揭犯罪事實一
    、(二)所示犯行前，即有確切根據合理懷疑被告涉有上開竊盜
    犯行，則被告嗣後就上開犯罪事實之供認，即與前開自首要
    件不符，僅能認係對犯罪之自白，併此敘明。爰審酌被告正
    值青壯，卻圖不勞而獲，竊取他人財物，當屬可議，並考其
    犯罪之動機、目的、手段、著手竊取之財物價值、對被害人
    所生之危害及犯後態度等一切情狀，分別量處如主文欄所示
    之刑，且就拘役部分諭知易科罰金之折算標準，並就有期徒
    刑部分定如主文所示應執行之刑暨諭知易科罰金之折算標準
    ，以資儆懲。檢察官雖對被告具體求處應執行有期徒刑1 年
    6 月，然本院審酌上開各情，認檢察官之求刑尚屬過重，應
    量處如主文所示之刑始屬適當，附此敘明。
  (二)至公訴人聲請宣告被告強制工作乙節，經查，保安處分係對
    受處分人將來之危險性所為拘束其身體、自由等之處置，以
    達教化與治療之目的，為刑罰之補充制度，且現行刑法採刑
    罰與保安處分之雙軌制，要在維持行為責任之刑罰原則下，
    為強化其協助行為人再社會化之功能，以及改善行為人潛在
    之危險性格，期能達成根治犯罪原因、預防犯罪之特別目的
    。保安處分之措施亦含社會隔離、拘束身體自由之性質，其
    限制人民之權利，實與刑罰同，自須本諸法治國家保障人權
    之原理及刑法之保護作用，其法律規定之內容，應受比例原
    則之規範，使保安處分之宣告，與行為人所為行為之嚴重性
    、行為人所表現之危險性，及對於行為人未來行為之期待性
    相當。本件被告動輒竊取他人之物，固應予以嚴懲，其前案
    之素行狀況業已作為本案量刑之審酌基礎，復經本院量處較
    長期之徒刑，綜合被告於本案中之犯行，及上開法律條文之
    規範意旨、保護目的，考量所採措施與所欲達成預防矯治其
    社會危險性之必要及所需程度，足認宣告如主文所示之刑，
    與其犯行之處罰已屬相當，該等有期徒刑之諭知倘經確實執
    行完畢，應足收儆懲之效，令其在獄中改過自新，故本院認
    尚無併予諭知被告令入勞動場所強制工作之必要，併此指明
    。
據上論斷，應依刑事訴訟法第299 條第1 項前段，刑法第320 條
第1 項、第321 條第1 項第2 款、第47條第1 項、第62條前段、
第41條第1 項前段、第51條第5 款，刑法施行法第1 條之1 ，判
決如主文。
本案經檢察官蔡奇曉到庭執行職務。
中    華    民    國   100    年    12    月    29    日
                  刑事第八庭    法  官  江彥儀
以上正本證明與原本無異。
如不服本判決應於收受判決後10日內向本院提出上訴書狀，並應
敘述具體理由；其未敘述上訴理由者，應於上訴期間屆滿後20日
內向本院補提理由書（均須按他造當事人之人數附繕本）「切勿
逕送上級法院」。
告訴人或被害人對於判決如有不服具備理由請求檢察官上訴者，
其上訴期間之計算係以檢察官收受判決正本之日期為準。
中    華    民    國   100    年    12    月    29    日
                                書記官  黃明慧
附錄本案論罪科刑法條：
刑法第320條第1項
意圖為自己或第三人不法之所有，而竊取他人之動產者，為竊盜
罪，處五年以下有期徒刑、拘役或五百元以下罰金。
刑法第321條第1項第2款
犯竊盜罪而有下列情形之一者，處六月以上、五年以下有期徒刑
，得併科新臺幣十萬元以下罰金：
一、侵入住宅或有人居住之建築物、船艦或隱匿其內而犯之者。
二、毀越門扇、牆垣或其他安全設備而犯之者。
三、攜帶兇器而犯之者。
四、結夥三人以上而犯之者。
五、乘火災、水災或其他災害之際而犯之者。
六、在車站、埠頭、航空站或其他供水、陸、空公眾運輸之舟、
    車、航空機內而犯之者。
前項之未遂犯罰之。